【裁判字號】    97,簡上,193
【裁判日期】    971128
【裁判案由】    公共危險
【裁判全文】
臺灣新竹地方法院刑事判決             97年度簡上字第193號
上  訴  人
即  被  告  甲○○
上列上訴人即被告因公共危險案件，不服本院竹北簡易庭於民國
97年6 月10日以97年度竹北交簡字第204 號所為之第一審刑事簡
易判決（檢察官聲請簡易判決處刑案號：97年度撤緩偵字第41號
號），提起上訴，本院管轄之第二審合議庭判決如下：
     主  文
上訴駁回。
     事  實
一、甲○○於民國95年7 月8 日下午3 時至晚間6 時許，在新竹
    縣新豐鄉新庄子友人住處飲用保力達B 藥酒3 杯後，明知已
    因服用酒類，控制力及注意力已達不能安全駕駛動力交通工
    具之程度，仍於飲酒後之當日晚間6 時許隨即騎乘車牌號碼
    F6J-663 號重型機車，從上址往新豐鄉青埔村方向行駛，嗣
    於同日晚間7 時許，行經新竹縣新豐鄉竹2 之1 線青埔村第
    1 公墓旁，因酒後注意力無法集中、駕駛操控能力減弱，於
    騎車時不慎自行滑倒，經警據報前往處理，當場檢測其呼氣
    所含酒精濃度達每公升0.50毫克，始悉上情。
二、案經新竹縣政府警察局竹北分局報請臺灣新竹地方法院檢察
    署檢察官偵查聲請簡易判決處刑。
     理  由
壹、程序部分
一、按「除前3 條之情形外，下列文書亦得為證據：1 、除顯有
    不可信之情況外，公務員職務上製作之紀錄文書、證明文書
    。2 、除顯有不可信之情況外，從事業務之人於業務上或通
    常業務過程所須製作之紀錄文書、證明文書。3 、除前二款
    之情形外，其他於可信之特別情況下所製作之文書」，刑事
    訴訟法第159 條之4 有明文規定；又「刑事訴訟法第159 之
    4 對於具有高度特別可信之文書如公務文書等，在兼具公示
    性、例行性或機械性、良心性及制裁性等原則下，雖屬傳聞
    證據，例外容許作為證據使用。因此，採取容許特信性文書
    作為證據，應注意該文書之製作，是否係於例行性的公務或
    業務過程中，基於觀察或發現而當場或即時記載之特徵」，
    最高法院94年度臺上字第1361號判決可資參照。經查，卷附
    之刑法第185 條之3 案件測試觀察紀錄表、駕駛人酒後生理
    協調平衡檢測紀錄表、駕駛人酒後生理協調平衡檢測紀錄卡
    ，均為公務員職務上製作之紀錄文書、證明文書，依其做成
    之具體情形，係製作人於公務過程中，基於觀察或發現而當
    場或即時記載之特徵，揆之前引最高法院判決意旨，自得採
    為證據；況上開證據資料，亦未經當事人於辯論終結前聲明
    異議，依首揭刑事訴訟法第159 條之5 第2 項規定，亦得採
    為證據。
貳、實體部分
一、上揭事實，業經上訴人即被告甲○○迭於警詢、偵查中及本
    院準備及審理程序時均坦承不諱，且被告於95年7 月8 日晚
    間7 時28分，檢測其吐氣所含酒精濃度為每公升空氣含0.50
    毫克，有新竹縣政府警察局竹北分局後湖派出所公共危險案
    酒精測定紀錄表、新竹縣政府警察局舉發違反道路交通管理
    事件通知單各1 份在卷可參（見95年度偵字第4586號卷第18
    頁）；又被告於查獲、測試或訊問過程，有意識模糊、注意
    力無法集中、呆滯目僵、多話，於作直線測試、平衡動作時
    ，有腳步不穩、手腳顫抖之情事，且有飲酒味濃之跡象，有
    刑法第185 條之3 案件測試觀察紀錄表1 份足佐（見上開偵
    卷第15頁），其於查獲後之同日晚間8 時50分許，經命其檢
    測直線步行10公尺後請其迴轉走回原地、雙腳併攏，兩手緊
    貼大腿將1 腳向前抬高離地15公分，並停止不動30秒、閉雙
    眼，30秒內朗誦阿拉伯數字，由1001至第1030之測試結果，
    均不合格，亦有汽機車駕駛人酒後生理協調平衡檢測紀錄表
    1 份附卷可稽（見上開偵卷第17頁），且有新竹縣警察局竹
    北分局道路交通事故現場圖、照片6 張（見上開偵卷第14頁
    、第20至22頁）在卷可稽，參以被告因酒後精神無法集中疏
    於注意，而於駕駛過程中自行滑倒，堪認被告確已達不能安
    全駕駛動力交通工具之狀態甚明。綜上，本件事證明確，被
    告犯行堪以認定，應予依法論科。
二、核被告所為，係犯刑法第185 條之3 服用酒類不能安全駕駛
    動力交通工具而駕駛罪。原審認被告所犯事證明確，適用刑
    事訴訟法第449 條第1 項前段、第3 項、第454 條第2 項，
    刑法第2條第1項前段、修正前刑法第185條之3、第42條第3
    項前段，刑法施行法第1條之1，中華民國96年罪犯減刑條例
    第2條第1項第3款、第7條、第9條，並審酌被告呼氣中酒精
    濃度含量，所駕駛動力交通工具種類之危害性，及犯後坦承
    犯行等一切情狀，量處罰金新臺幣（下同）46,000元，減為
    23,000元，並諭知易服勞役之折算標準，經核其認事用法並
    無不當，量刑亦稱允適。
三、被告上訴意旨略以：其確有酒後駕車之行為，對於檢察官聲
    請簡易處刑書及第一審判決書所載之事實均不爭執，惟其該
    次酒後駕車遭警取締違規已經繳納罰鍰30,300元，亦依據緩
    起訴意旨至誠正中學提供勞務服務100 小時，原審判決係重
    複處罰等語。惟查：
  (一)本件被告服用酒類不能安全駕駛動力交通工具而駕駛犯行，
    雖經臺灣新竹地方法院檢察署檢察官以95年度偵字第4586號
    為緩起訴處分，並命被告應於緩起訴確定後1 年內，至指定
    之公益團體、地方自治團體或社區提供100 小時之義務勞務
    ，並依職權送再議，於95年10月14日確定，緩起訴期間自95
    年10月14日至97年10月13日。惟被告於緩起訴期間前之90年
    12月間故意更犯業務侵占罪，經本院於96年12月31日以94
    年度易字第69號判決判處有期徒刑6 月、減為有期徒刑3 月
    確定，復經臺灣新竹地方法院檢察署檢察官以被告因於緩起
    訴前故意犯他罪，於緩起訴期間內受有期徒刑以上刑之宣告
    者為由，依據刑事訴訟法第253 條之3 第1 項第2 款之規定
    職權撤銷原處分等情，有臺灣新竹地方法院檢察署檢察官95
    年度偵字第4586號緩起訴處分書、同署檢察官執行緩起訴處
    分命令通知書、郵務送達證書、臺灣高等法院檢察署97年度
    上職議字第9322號處分書、本院94年度易字第69號判決書正
    本、臺灣新竹地方法院檢察署檢察官撤銷緩起訴處分書等件
    在卷可按（見上開偵卷第35至37頁、第39至40頁、見臺灣新
    竹地方法院檢察署97年度撤緩字第17號卷第2 至14頁）。則
    被告既於緩起訴期間內，故意更犯有期徒刑以上刑之罪，則
    依上開規定，檢察官自得依職權繼續偵查或起訴。
  (二)又於94年2 月5 日公布、自95年2 月5 日起施行之行政罰法
    第26條規定：「一行為同時觸犯刑事法律及違反行政法上義
    務規定者，依刑事法律處罰之。但其行為應處以其他種類行
    政罰或得沒入之物而未經法院宣告沒收者，亦得裁處之。前
    項行為如經不起訴處分或無罪、免訴、不受理、不付審理之
    裁判確定者，得依違反行政法上義務規定裁處之。」即規定
    一行為同時觸犯刑事法律及違反行政法上義務規定者，以刑
    事法律處罰優先，如行為人已受刑事法律處罰者，則不得再
    予以行政處罰。本件縱被告稱其酒後駕車行為已受行政處罰
    並繳納罰鍰屬實，惟依上揭說明仍應優先適用刑事法律處罰
    ，僅係被告於受本件刑事法律處罰後，得否向行政機關聲請
    退還前所繳納之罰鍰而已，故被告上訴意旨認本院不得再以
    刑事法律重複處罰云云，不無誤會，是其上訴為無理由，應
    予駁回。
據上論斷，應依刑事訴訟法第455 條之1 第1 項、第3 項、第36
8 條，判決如主文。
本案經檢察官郭進昌到庭執行職務。
中    華    民    國    97    年    11    月    28    日
                  刑事第五庭    審判長法  官   黃惠玲
                                      法  官   林惠君
                                      法  官   林佑珊
以上正本證明與原本無異。
不得上訴。
中    華    民    國    97    年    11    月    28    日
                                      書記官   蕭惠婷


司法院資訊處製作；財團法人民間司法改革基金會備份。
